【裁判字號】    98,監宣,2
【裁判日期】    990114
【裁判案由】    監護宣告
【裁判全文】
臺灣臺南地方法院民事裁定               98年度監宣字第2號
聲  請  人  乙○○○
相  對  人  甲○○
關  係  人  丙○○
上聲請人聲請對甲○○為監護宣告事件，本院裁定如下：
    主      文
宣告甲○○（男，民國○○○年○月○○日生，身分證統一編號
：Ｚ000000000號）為受監護宣告之人。
選定乙○○○（女，民國○○○年○月○日生，身分證統一編號
：Ｚ000000000號）為受監護宣告之人甲○○之監護人
。
指定丙○○（男，民國○○年○月○○日生，身分證統一編號：
Ｚ000000000號）為會同開具財產清冊之人。
聲請程序費用由受監護宣告之人甲○○負擔。
    理      由
一、本件聲請意旨略以：聲請人乙○○○之配偶甲○○自民國98
    年11月5日起罹患庫賈氏病，雖延醫診治但不見起色，近日
    甚且已達心神喪失或精神耗弱至不能處理自己事務之程度，
    有成功大學醫學院附設醫院診斷證明書1紙可證，甲○○之
    情形業已符合民法第14條第1項之規定，為此依民事訴訟法
    第597條規定，聲請鈞院准予裁定宣告相對人甲○○為禁治
    產人，並指定聲請人乙○○○為甲○○之監護人等語。
二、按對於因精神障礙或其他心智缺陷，致不能為意思表示或受
    意思表示，或不能辨識其意思表示之效果者，法院得因本人
    、配偶、四親等內之親屬、最近一年有同居事實之其他親屬
    、檢察官、主管機關或社會福利機構之聲請，為監護之宣告
    ，民法第14條第1項定有明文。
三、經查，乙○○○係甲○○之配偶之事實，有聲請人所提戶籍
    謄本1件附卷可稽，並經聲請人到庭陳述明確，是聲請人為
    甲○○之四親等內親屬，伊為本件聲請，自屬合法。又查，
    聲請人主張甲○○自98年11月5日起因罹庫賈氏病，雖延醫
    診治但不見起色，甚且已達心神喪失或精神耗弱至不能處理
    自己事務之程度之事實，亦據提出成功大學醫學院附設醫院
    診斷證明書1件為證，且經本院審驗相對人甲○○之精神狀
    況，認其現意識仍不清，自我照顧能力明顯不足，日常生活
    需他人24小時協助幫忙，相對人甲○○對外界之反應、思考
    能力、自己行為之利害得失之意思能力及認知、理解判斷能
    力均有明顯缺陷，相對人甲○○完全無處分自己財產之能力
    ，此有監護宣告訊問筆錄可憑；再斟酌鑑定人即行政院衛生
    署台南醫院黃隆山醫師鑑定結果認定：「6.醫學上的診斷：
    診斷名：庫賈氏病。7.生活狀況及現在身心狀態：．．．身
    體狀態、精神狀態：一般醫學檢查：個案意識呈木訥狀態，
    對問話無法回答，靠鼻胃管幫忙進食、靠氣管內管幫忙呼吸
    ，四肢變形無力，無法自我行動，大小便及個人衛生須他人
    完全協助。精神檢查方面：個案的注意力、判斷能力、對人
    、時、地的定向感、記憶能力、計算能力及抽象思考能力均
    有明顯缺失。8.有關判斷能力判定之意見：不能管理處分自
    己財產。判斷的根據：相對人現意識仍不清，相對人的認知
    能力仍有缺陷。9.回復可能性說明：相對人之回復可能性機
    率很低。10.鑑定判定及說明：【鑑定結果說明】綜合一般醫
    學檢查及精神檢查之情形，這是一個腦病變後遺症的個案，
    個案現在意識仍不清，個案自我照顧能力呈明顯不足，個案
    的精神狀態應達不能為意思表示或受意思表示。【鑑定判定
    】(1)基於受鑑定人有精神上之障礙（植物人），其程度重大
    不能管理處分自己的財產，且回復之可能性低。(2)精神障礙
    之程度係不能為意思表示或受意思表示，可為監護宣告。」
    等語，有本院訊問筆錄及成年監護鑑定書在卷可佐。綜上所
    述，本件相對人甲○○因精神障礙，已達不能為意思表示或
    受意思表示之程度，爰依法宣告甲○○為受監護宣告之人。
四、再按受監護宣告之人應置監護人；法院為監護之宣告時，應
    依職權就配偶、四親等內之親屬、最近一年有同居事實之其
    他親屬、主管機關、社會福利機構或其他適當之人選定一人
    或數人為監護人，並同時指定會同開具財產清冊之人；法院
    選定監護人時，應依受監護宣告之人之最佳利益，優先考量
    受監護宣告人之意見，審酌一切情狀，並注意下列事項：一
    受監護宣告之人之身心狀態與生活及財產狀況。二受監護宣
    告人與其配偶、子女或其他共同生活之人間之情感狀況。三
    監護人之職業、經歷、意見及其與受監護宣告之人之利害關
    係。四法人為監護人時，其事業之種類與內容，法人及其代
    表人與受監護宣告之人之利害關係。修正後之民法第1110條
    、第1111條第1項、第1111條之1定有明文。查受監護宣告之
    人甲○○之配偶為聲請人乙○○○，此有戶籍謄本在卷供參
    ，雙方份屬夫妻，且聲請人乙○○○有意願擔任甲○○之監
    護人，則由聲請人乙○○○負責護養及照顧甲○○並管理其
    財產，應能符合甲○○之最佳利益，自屬適當之人選，以此
    ，爰選定聲請人乙○○○為甲○○之監護人。又關於會同開
    具財產清冊之人部分，本院審酌丙○○為受監護宣告之人甲○○之次子，亦有丙○○之戶籍謄本在卷可憑，丙○○於本
    件監護宣告事件，與甲○○亦無利害關係，則由丙○○擔任
    會同開具財產清冊之人並無不妥，爰併指定聲請人丙○○為
    會同開具財產清冊之人。
五、依民事訴訟法第608條第1項，裁定如主文。
中    華    民    國    99    年    1     月    14    日
                  家事法庭  法  官  林富郎
以上正本證明與原本無異。
如不服本裁定關於選定監護人及指定會同開具財產清冊之人等部
分，應於送達後十日內向本院提出抗告狀（附具繕本），並繳納
抗告費新臺幣壹仟元；其餘關於宣告監護之部分，不得抗告。
中    華    民    國    99    年    1     月    14    日
                            書記官  劉毓如

司法院資訊處製作；財團法人民間司法改革基金會備份。
